Currículum Vitae

DATOS PERSONALES

Nombre: Franklin Santos Mamani

Registro ORCID: D https://orcid.org/0000-0002-7509-2910

C.I: 9081360 LP

Dirección: Ciudad de El Alto /Urb. Mariscal Santa Cruz/U.V-2K Calle Surco Nº 557

Fecha de nacimiento: 08/04/1991

E mail personal: ssantoss19@hotmail.com

Cel.: +591 74047051

PERFIL PROFESIONAL

Ingeniero Agrónomo

Entrenado en investigación agrícola (trigo, quinua, papa y forrajes), con experiencia en implementación, manejo agronómico, evaluación, difusión, análisis estadístico (análisis exploratorio de datos, análisis inferencial y análisis multi-ambiental) y capacidad en redacción científica.

EDUCACIÓN

- 2020. Animal Breeding and Genetics Professional Certificate. Wageningen University & Research.
- 2020. Data Science Speciality. Johns Hopkins University.
- 2020. Diplomado en **Educación Superior**. Universidad Pública de El Alto.
- 2017. Título Profesional de: **Ingeniero Agrónomo**. Universidad Pública de El Alto.

Tesis: "Selección de ideotipos de trigo harinero (*triticum aestivum* L.) para el altiplano norte de La Paz en base a componentes de rendimiento y comportamiento agronómico en la Estación Experimental de Kallutaca". Tutor: Félix Marza, Ph.D.

- 2015. Conclusión de Estudios de Ingeniería Agronómica. Universidad Pública de El Alto.
- 2010. Bachiller en humanidades. Universidad Mayor de San Andrés.

EXPERIENCIA PROFESIONAL

- 2018-2020. **Técnico en Investigación en Ganadería y Forrajes**. Dirección Nacional de Innovación. Instituto Nacional de Innovación Agropecuaria y Forestal (INIAF).
- 2016-2017. **Director de Desarrollo Productivo y Medio Ambiente**. Gobierno Autónomo Municipal de Villa Libertad Licoma.
- 2015-2016. Colaborador en Establecimiento, Seguimiento, Evaluación de ensayos de Trigo y Asistencia en Análisis, Procesamientos de Datos en sus componentes de Agronomía, Tolerancia a Factores Adversos y Mejoramiento Genético. Programa Nacional de Trigo INIAF.
- 2013. **Jefe Municipal Censal del primer censo agropecuario**. Instituto Nacional de Estadística (INE). Proyecto de fortalecimiento de la capacidad estadística y la base de información para la planificación basada en la evidencia (PFCEBIPBE). Inquisivi-La Paz.

AUXILIAR DOCENCIA

- 2016. Auxiliar docente de la materia **Diseños Experimentales**. Ingeniería Agronómica- Universidad Pública de El Alto (marzo a junio).
- 2015. Auxiliar docente de la materia **Diseños Experimentales**. Ingeniería Agronómica- Universidad Pública de El Alto.
- 2014. Auxiliar Docente de la materia Bioestadística. Ingeniería Agronómica- Universidad Pública de El Alto.
- 2013. Auxiliar docente de la materia **Análisis matemático II**. Ingeniería Agronómica- Universidad Pública de El Alto.

- 2012. Auxiliar docente de la materia **Diseños Experimentales**. Ingeniería Agronómica- Universidad Pública de El Alto.
- 2012. Auxiliar docente de la materia **Análisis Matemático II**. Ingeniería Agronómica- Universidad Pública de El Alto.

RECONOCIMIENTOS

- 2020. Certificate of Excellence in Reviewing. International Journal of Environment and Climate Change
- 2020. Certificate of Excellence in Reviewing. Journal of Geography, Environment and Earth Science International
- 2016. Reconocimiento por el Proyecto: Interacción Genotipo Ambiente de 15 Genotipos de Trigo Harinero (*Triticum aestivum* L.) en Tres Localidades del Altiplano de Bolivia. En mérito a la labor desempeñada y por su participación en la 2^{da.} Jornada Científica Interuniversitaria 2016. Habiendo obtenido el **PRIMER** lugar en el área de la Ciencia Agronómica.
- 2014. "Reconocimiento por el esfuerzo, dedicación, y constante superación académica para destacarse como **mejor estudiante de la Carrera de Ingeniería Agronómica** en la gestión académica 2014". Universidad Pública de El Alto.

PRODUCCIÓN CIENTÍFICA

- **Santos F.** y Marza F. 2020. Fenotipado de pastos nativos en condiciones agroecológicas del Valle Alto de Cochabamba. **Scielo preprint.** doi: https://doi.org/10.1590/SciELOPreprints.735
- **Santos F.** y Marza F. 2020. Selection of forage oat genotypes through GGE Biplot and BLUP. **bioRxiv**. doi: https://doi.org/10.1101/2020.03.10.986422
- Santos, F. & Marza, F. (2020). Data for manuscript: Selection of forage oat genotypes through GGE Biplot and BLUP. protocols.io. https://doi.org/10.1101/2020.03.10.986422
- Santos F. y Marza F. 2018. Selección de genotipos de trigo harinero de alta productividad y características de rendimiento en condiciones edafoclimaticas del altiplano boliviano. Rev. investig. agropecu. for. boliv. 5(11): 1-10. Disponible: https://www.researchgate.net/profile/Franklin Santos6
- **Santos F.** y Marza F. 2018. Evaluación de 14 especies nativas de pastos altoandinos de Bolivia. **Rev. investig. agropecu. for. boliv.** 5(11). Disponible: https://www.researchgate.net/profile/Franklin_Santos6
- Santos F., Marza F., Butrón R. y Quispe F. 2015. Correlación y coeficientes de sendero para variables agronómicas y componentes de rendimiento de trigo harinero. Revista Científica de Investigación-infoINIAF. 1(6): 54-60. Disponible: https://www.researchgate.net/profile/Franklin_Santos6

ASESOR DE TESIS PREGRADO

- Lecoña, C.V. 2020. Características de productividad, tolerancia a factores bióticos y abióticos adversos en cultivares de quinua preseleccionada bajo condiciones de la Estación Experimental de Kallutaca. Universidad Pública de El Alto.
- Mendoza, A. 2020. Pre-mejoramiento de papa y tubérculos menores en la Estación Experimental de Kallutaca. Universidad Pública de El Alto.
- Pillco, C. R. 2020. Rendimiento y valor nutricional de ocho variedades de avena forrajera (*Avena sativa* L.) en condiciones de la Estación Experimental de Kallutaca. Universidad Pública de El Alto.

VIDA UNIVERSITARIA

- 2015. Comisión para concurso de méritos y examen de competencia para auxiliares de investigación. Ingeniería Agronómica-Universidad Pública de El Alto.
- 2015. Consejero Universitario Titular al Honorable Consejo Universitario (H.C.U). Ingeniería Agronómica-Universidad Pública de El Alto.

- 2014. Comisión de evaluación permanente a docentes contratados, interinos e invitados. Ingeniería Agronómica- Universidad Pública de El Alto.
- 2014. Consejero titular en el Honorable Consejo de Carrera de Ingeniería Agronómica-UPEA.
- 2013. Tribunal para el concurso de méritos, examen de competencia y examen de suficiencia de Docentes. Ingeniería Agronómica- Universidad Pública de El Alto.
- 2013. Tribunal titular para auxiliares de docencia de la materia Fertilidad de suelos. Ingeniería Agronómica-Universidad Pública de El Alto.
- 2013. Tribunal para auxiliares de docencia de la materia Planificación y elaboración de proyectos. Ingeniería Agronómica- Universidad Pública de El Alto.
- 2012. Tribunal titular para auxiliares de docencia de la materia de Bioquímica. Ingeniería Agronómica-Universidad Pública de El Alto.
- 2011. Tribunal titular para Auxiliares de docencia de la materia Análisis matemático I. Ingeniería Agronómica- Universidad Pública de El Alto.
- 2011. Comisión revisora de méritos y examen de suficiencia para docentes interinos e invitados. Ingeniería Agronómica- Universidad Pública de El Alto.

CURSOS

- 2020. Curso Fotogrametria con Drone para Sistemas de Riego. Air Services Bolivia e Irrikulture.
- 2020. Peer Reviewer. Certified Publons Academy.
- 2020. Data Scientist with R Track. Data Camp. Certificate Number #144,479
- 2020. Curso virtual coursera versión gratuita: **Data Science Specialization**. Johns Hopkins University (versión gratuita no emite certificado)
- 2019. Curso virtual: **Redacción Científica**. Horas académicas: 64. Escuela Internacional de Actualización Profesional de GAP-Network e IAB.
- 2019. Curso: **Ingles básico**. Horas académicas: 280. Escuela de Gestión Publica Plurinacional (EGPP)-Ministerio de Educación.
- 2018. Curso: **Aimara básico**. Horas académicas: 140. Escuela de Gestión Publica Plurinacional (EGPP)-Ministerio de Educación.
- 2017. Curso especializado: **Gestión Pública para el Desarrollo Productivo**. Horas académicas: 60. Escuela de Gestión Publica Plurinacional (EGPP)-Ministerio de Educación.
- 2015. Curso de **Formación de Auxiliares en Docencia Universitaria por Competencia**. Universidad Pública de El Alto.
- 2015. Curso Taller teórico y práctico de: **Análisis Estadístico con el Software SAS 9.2**, con 32 horas académicas. Ingeniería Agronómica Universidad Pública de El Alto.
- 2015. Curso: **Operador del software estadístico SAS 9.2**. Horas académicas: 48. Ingeniería Agronómica-Universidad Pública de El Alto.
- 2014. Curso Taller: **SAS (Sistema de Análisis Estadístico) Aplicada a la investigación científica**. Horas académicas: 15. Ingeniería Agronómica- Universidad Pública de El Alto.

COMPETENCIAS

Conocimiento	Características		
Manejo de paquetes estadísticos	SAS, R, S-PLUS, SPSS		
Manejo de Microsoft Office	Excel, Word y Power point		
Capacidad de conducir Centros	Cultivos tropicales, tubérculos menores, trigo y granos		
Experimentales de investigación	andinos		
Capacidad de trabajar bajo presión	Responsabilidad, puntualidad y liderazgo		

IDIOMAS

Idioma	Lectura	Escritura	Comunicación oral
Español	LM	LM	LM
Inglés	В	A	A
Aymara	LM	A	LM

LM: Lengua Materna – MB: Muy Bueno – B: Bueno – A: Aceptable – N: No conoce